臺灣高等法院高雄分院民事判決　　　　　100年度勞上字第8號
上　訴　人　謝文庭
訴訟代理人　王叡齡律師
　　　　　　陳建誌律師
被 上 訴人　長霖工業股份有限公司
法定代理人　段陳玉秀
訴訟代理人　林怡秀
上列當事人間請求給付工資等事件，上訴人對於民國100 年1 月
10日臺灣高雄地方法院99年度勞訴字第60號第一審判決提起上訴
，本院於民國100年4月13日言詞辯論終結，判決如下：
    主  文
上訴駁回。
第二審訴訟費用由上訴人負擔。
    事 實 及 理 由
一、本件上訴人起訴主張：被上訴人於大陸地區投資設立天津德
    福制漆有限公司（下稱德福制漆公司）、天津盛霖化工有限
    公司、天津德福裝飾工程有限公司（下稱德福裝飾公司）。
    上訴人自民國85年8 月1 日起受僱於被上訴人，被上訴人於
    86年間將上訴人派至德福制漆公司工作，於92年5 月轉至德
    福裝飾公司工作，薪資為每月新台幣（下同）65,000元及人
    民幣5,000 元。於98年8 月31日，被上訴人將會計上之傳票
    、帳簿、流水帳、報表等上鎖封存，導致德福裝飾公司業務
    停擺，因上訴人已將所掌管之帳冊等文件交出，無法繼續進
    行後續工作，多次要求被上訴人指示後續工作，被上訴人均
    置之不理，並自98年9 月1 日起拒絕上訴人提供勞務及給付
    薪資與上訴人，上訴人遂於99年1 月9 日，依勞動基準法第
    14條第1 項第5 款規定，寄發存證信函與被上訴人表示終止
    兩造間之勞動契約。為此，依民法第482 條規定，請求被上
    訴人給付勞動契約終止前即98年9 月1 日起至同年12月31日
    止之共計4 個月之薪資共計新台幣260,000 元（65,000元×
    4 =260,000元）及人民幣20,000元（5,000 元×4=20,000元
    ），並依勞動基準法第17條、第18條規定，請求被上訴人給
    付30天之預告工資新台幣65,000元、人民幣5,000 元，及資
    遣費872,083 元、人民幣67,083元，合計新台幣1,197,083
    元（260,000 元+65,000 元+872,083元=1,197,083元）及人
    民幣92,083元（20,000元+5,000元+67,083 元=92,083 元）
    等語。並聲明求為判決：(一)被上訴人應給付上訴人新台幣1,
    197,083 元及人民幣92,083元，暨均自起訴狀繕本送達翌日
    即99年6 月12日起至清償日止按週年利率5%計算之利息。
    (二)願供擔保，請准宣告假執行。
二、被上訴人則以：會計師於98年8 月底查出上訴人有侵占公款
    之嫌，上訴人遂於98年8 月31日會議中以口頭提出辭職，被
    上訴人亦同意其辭職，上訴人遂自98年9 月1 日起未再進公
    司工作，故兩造間勞動契約已於98年8 月31日合意終止。如
    認兩造間之勞動契約並未合意終止，則因上訴人連續曠工3
    日以上，被上訴人亦得依勞動基準法第12條第1 項第6 款規
    定，不經預告終止兩造間之勞動契約，終止後，上訴人不得
    請求被上訴人給付98年9 月1 日起之薪資及預告工資、資遣
    費。又上訴人每月薪資僅係新台幣65,000元，至於人民幣5,
    000 元係德福裝飾公司所給付，與被上訴人無關等語置辯。
    並答辯聲明求為判決：(一)上訴人之訴駁回。(二)如受不利判決
    ，願供擔保請准宣告免為假執行。
三、原審為上訴人敗訴之判決，上訴人不服，提起上訴，上訴聲
    明求為判決：(一)原判決廢棄。(二)被上訴人應給付上訴人新台
    幣1,197,083 元及人民幣92,083元，暨均自起訴狀繕本送達
    翌日起至清償日止按年息5%計算之利息。(三)上訴人願供擔保
    請准宣告假執行。被上訴人則答辯聲明求為判決: (一)駁回上
    訴。(二)如受不利判決，願供擔保請准宣告免為假執行。
四、兩造不爭執事項如下:
  (一)上訴人自85年8 月1 日受僱於被上訴人，薪資為每月新台幣
    65,000元，並有各類所得扣繳暨免扣繳憑單為證（見原審卷
    第45至47頁）。
  (二)被上訴人自98年9月1日起未再給付薪資與上訴人。
  (三)上訴人於99年1 月9 日以新莊後港路郵局第12號存證信函通
    知被上訴人，按勞動基準法第14條第1 項第5 款之規定終止
    兩造間之勞動契約，被上訴人於同年1 月11日收受，並有上
    開存證信函在卷可稽（見原審卷第27、28頁）。
  (四)上訴人於98年9 月3 日發送簡訊予被上訴人之實際負責人陳
    立崇，簡訊內容記載：「經歷了黑函風波，不管它內容的真
    實性如何，我再如何解釋，相信彼此已經不信任了，想了好
    幾天，決定離開待了12年的德福，很捨不得，但還是要面對
    ，請盡快安排交接程序」等語，並有上開簡訊為證（見原審
    卷第56頁）。
五、兩造爭執事項如下: (一)被上訴人有無拒絕上訴人進入公司提
    供勞務？(二)上訴人依勞動基準法第14條第1 項第5 款之規定
    ，於99年1 月9 日以存證信函終止兩造間之勞動契約，有無
    理由？如有理由，則上訴人之薪資是否包含人民幣每月5,00
    0 元？上訴人請求自98年9 月至同年12月之薪資、預告工資
    及資遣費，有無理由？茲就此爭執點分述如下:
（一）被上訴人有無拒絕上訴人進入公司提供勞務？
   1.上訴人主張被上訴人自98年9 月1 日起拒絕伊提供勞務云
     云，為被上訴人所否認，並辯稱: 上訴人於98年8 月31日
     在會議中以口頭提出辭職，被上訴人亦同意其辭職，上訴
     人自98年9 月1 日起即未再進公司工作，兩造間勞動契約
     已於98年8 月31日合意終止等情。查，兩造於原審就承審
     法官詢問「對上訴人自98年9 月1 日起就未至被上訴人公
     司上班，被上訴人公司亦未給付薪資，有何意見? 」，均
     表示「不爭執」（見原審勞訴卷第39頁筆錄），且上訴人
     於起訴狀及原審亦係主張被上訴人自98年9 月「1 」日起
     拒絕伊進入公司及提供勞務等語（見原審岡勞調卷第4 頁
     ），足見上訴人自98年9 月「1 」日起即未進公司為被上
     訴人提供勞務，其於本院雖改口稱: 最後一天至德福裝飾
     公司上班係98年9 月「7 」日云云，然未能舉證以實其說
     ，自不足採信。
   2.按當事人主張之事實，經他造於準備書狀內或言詞辯論時
     或在受命法官、受託法官前自認者，無庸舉證。民事訴訟
     法第280 條第1 項定有明文。又「民事訴訟法第279 條第
     1 項所規定之『自認』，必須當事人對於他造主張不利於
     己之事實，在訴訟上承認其為真實或積極而明確的表示『
     不爭執』始足稱之，．．．」（最高法院95年度台上字第
     2093號判決可資參照）。另「當事人於訴訟上所為之自認
     或對他造主張之事實不爭執者，於辯論主義所行之範圍內
     有拘束法院之效力。」（最高法院93年度台上字第1888號
     判決可資參照）。
   3.查，兩造於99年8 月18日在原審就承審法官詢問「對上訴
     人自98年9 月1 日起就未至被上訴人公司上班，被上訴人
     公司亦未給付薪資，有何意見? 」，均表示「不爭執」等
     情，有該筆錄在卷可證（見原審勞訴卷第39頁），足見上
     訴人在原審就其自98年9 月1 日起，即未至被上訴人公司
     上班一節已為自認，堪予認定。嗣上訴人雖改口稱: 是被
     上訴人自98年9 月1 日起拒絕伊提供勞務云云，然未依民
     事訴訟法第279 條第3 項之規定撤銷上開於99年8 月18日
     在原審所為之自認，亦未證舉證明該自認與事實不符，是
     上訴人之上開主張，尚難採信。準此，上訴人既自98年9
     年1 日起即未向被上訴人提供勞務，被上訴人自得拒絕給
     付薪資，是上訴人依民法第482 條規定，請求被上訴人給
     付98年9 月1 日至同年12月31日止之薪資新台幣260,000
     元及人民幣20,000元，暨其法定遲延利息，應屬無據。又
     上訴人既自98年9 年1 日起即未向被上訴人提供勞務，則
     被上訴人自無給付薪資之義務，故就兩造間之勞動契約是
     否已於98年8 月31日合意終止一節，自無再論述之必要，
     併此明。
（二）上訴人依勞動基準法第14條第1 項第5 款之規定，於99年
      1 月9 日以存證信函終止兩造間之勞動契約，有無理由？
      如有理由，則上訴人之薪資是否包含人民幣每月5,000 元
      ？上訴人請求自98年9 月至同年12月之薪資、預告工資及
      資遣費，有無理由？
      查，上訴人自98年9 月1 日起即未向被上訴人提供勞務，
      被上訴人自得拒絕給付薪資，已如前述，是被上訴人拒絕
      給付薪資係屬可歸責於上訴人事由所致，上訴人自不能以
      被上訴人不依勞動契約給付工作報酬為由，而依勞動基準
      法第14條第1 項第5 款之規定終止勞動契約，是其於99年
      1 月9 日以存證信函終止兩造間之勞動契約，自屬不合法
      ，不生終止之效力，上訴人終止勞動契約既屬不合法，則
      其依勞動基準法第17條及第18條之規定，請求被上訴人給
      付30天之預告工資新台幣65,000元、人民幣5,000 元，及
      資遣費新台幣872,083 元、人民幣67,083元，暨其法定遲
      延利息，自均屬無據，不予准許。
六、綜上所述，上訴人本於民法第482 條、勞動基準法第17條及
    第18條之規定，請求被上訴人給付新台幣1,197,083 元及人
    民幣92,083元，暨均自起訴狀繕本送達翌日起至清償日止按
    週年利率5%計算之利息，為無理由，不應准許。其假執行之
    聲請亦失所附麗，應併予駁回。原審為上訴人敗訴之判決，
    及駁回其假執行之聲請，並無不合。上訴意旨指摘原判決不
    當，求予廢棄改判，為無理由，應予駁回。
七、本件事證已臻明確，兩造其餘攻擊防禦方法於本件判決結果
    不生影響，故不再一一論述，併此明。
八、據上論結，本件上訴為無理由，依民事訴訟法第449 條第1
    項、第78條，判決如主文。
中    華    民    國  100     年    4     月    27    日
                            勞工法庭
                                審判長法官  張國彬
                                法      官  吳登輝
                                法      官  鄭月霞
以上正本證明與原本無異。
如對本判決上訴，須於判決送達後20日內向本院提出上訴狀，其
未表明上訴理由者，應於上訴後20日內向本院提出上訴理由書（
均須按他造當事人之人數附繕本）。上訴時應提出委任律師或具
有律師資格之人之委任狀，並依附註條文規定辦理。如委任律師
提起上訴者，應一併繳納上訴審裁判費。
中    華    民    國  100     年    4     月    27    日
                                書  記  官  白  蘭
附註：
民事訴訟法第466 條之1 ：
對於第二審判決上訴，上訴人應委任律師為訴訟代理人，但上訴
人或其法定代理人具有律師資格者，不在此限。
上訴人之配偶、三親等內之血親、二親等內之姻親，或上訴人為
法人、中央或地方機關時，其所屬專任人員具有律師資格並經法
院認適當者，亦得為第三審訴訟代理人。
第1 項但書及第2 項情形，應於提起上訴或委任時釋明之。